【裁判字號】    96,勞訴,24
【裁判日期】    970625
【裁判案由】    返還溢領薪資
【裁判全文】
臺灣彰化地方法院民事判決  96年度勞訴字第24號
原      告  金豐機器工業股份有限公司
法定代理人  乙○○
訴訟代理人  吳紹貴律師
訴訟代理人  王銘助律師
被      告  甲○○
                        1號
訴訟代理人  林開福律師
複代理人    張庭禎律師
上列當事人間請求返還溢領薪資事件，本院於民國97年6月11日
言詞辯論終結，茲判決如下：
    主  文
原告之訴及假執行之聲請均駁回。
訴訟費用新台幣玖仟肆佰柒拾元由原告負擔。
    事實及理由
一、原告起訴主張：被告於民國（下同）95年8月7日起至95年11
    月14日止，任職原告公司董事長兼總經理，因原告公司於95
    年11月14日95年度第9次董事會議決議推選乙○○為新任董
    事長，推選丁○○為新任總經理，是被告之董事長兼總經理
    職務即已解除，專職美國子公司總經理迄96年6月28日卸職
    ，被告自95年11月15日起受領原告之薪資即無理由。惟因人
    事單位不察，被告專職美國子公司總經理時，仍同時領取原
    告所發放每月薪資新台幣（下同）131400元，自95年11月15
    日起至96年5月31日止溢領薪資總計達854100元，原告於96
    年7月初發現上情，即於同年月19日發函促請被告如數返還
    溢領之薪資，被告均置之不理，爰基於不當得利之法律關係
    ，訴請被告給付原告854100元，及自起訴狀送達翌日起至清
    償日止，按年息5%計算之利息；併陳明願供擔保請求宣告假
    執行。
二、被告雖自認曾任職原告公司董事長兼總經理且任職美國子公
    司總經理，確有領取薪資，對原告計算薪資方式不爭執，然
    略以：依據原告公司於95年11月14日所召開95年度第9次董
    事會議決議議事錄及討論事項案由一所載，原告公司因董事
    年億機械企業有限公司於95年11月14日重新指派法人之代表
    人，召開董事會推選新任董事長，任期自95年11月14日起生
    效等情觀之，年億機械企業有限公司並未依法通知被告解除
    法人代表職務，被告應仍為年億機械企業有限公司之法人代
    表，而非當然解任董事長職務。原告公司於95年11月14日所
    召開95年度第9次董事會議依法仍應由當時之董事長即被告
    召集，然該次會議未由被告召集，其決議當屬無效。公司經
    理人數並無限制，上開會議雖推選丁○○為新任總經理，然
    並未就被告是否解任總經理乙節為決議，被告之總經理職務
    仍未解任。縱認被告之董事長兼總經理職務已解除，然依原
    告公司之人事異動銓敘表所載，有關被告新服務單位係「董
    事長室」、異動後薪給核定為月薪131400元，足見被告仍繼
    續服務於董事長室，原告依其人事異動銓敘表所載應按月給
    付被告131400元。且由原告公司於95年11月14日所召開95年
    度第9次董事會議決議議事錄及董事會令可知，原告公司自
    95年11月14日起即明知其對於被告已無給付薪資之義務，竟
    仍持續給付被告薪資，依民法第180條第3款規定，原告不得
    請求返還上開薪資等語資為抗辯，求為判決駁回原告之訴及
    其假執行之宣告。
三、按訴狀送達後，原告不得將原訴變更或追加他訴。但減縮應
    受判決事項之聲明者，不在此限；民事訴訟法第255條第1項
    第3款定有明文。本件原告起訴請求被告給付原告捌拾陸萬
    陸仟陸佰元，及自起訴狀送達翌日起至清償日止，按年息5%
    計算之利息；訴訟中減縮訴之聲明為854100元及上開利息，
    揆諸前揭規定，應予准許，合先敘明。
四、原告主張之事實，雖據其提出與所述相符之員工薪資冊、律
    師函、原告公司於95年11月14日所召開95年度第9次董事會
    議決議議事錄及董事會令為證，堪信為真正。惟查，縱認被
    告之董事長兼總經理職務已解除，然依原告公司之人事異動
    銓敘表所載，有關被告新服務單位係「董事長室」、被告異
    動前後之底薪相同，然異動後已刪除被告原先之主管加給五
    萬元，薪給核定為月薪131400元（異動前181400元），且該
    表係依據原告公司金董字第95158號及同意書（內有總裁紀
    金標與董事長乙○○之簽名）辦理，此有人事異動銓敘表附
    卷可稽。次查，原告公司人令係董事會決定，人令取消被告
    之職務，並未提及新職務，薪資由人事單位按人事異動銓敘
    表來核發，且人事異動銓敘表係經原告公司人事課長丙○○
    於95年12月5日簽請總經理丁○○批示轉請現任董事長乙○
    ○核可，此經證人丙○○到庭證述明確。此外，原告公司董
    事長乙○○亦自認確曾批示上開人事異動銓敘表與同意書，
    併陳稱給付被告上開薪資沒關係，僅程序上疏未派職務給被
    告等語，足見原告於被告之董事長兼總經理職務遭解除後，
    僅刪除被告原先每月之主管加給五萬元，仍決定依其人事異
    動銓敘表所載按月給付被告薪資131400元，被告受領薪資並
    非無法律上之原因。末查，由原告公司於95年11月14日所召
    開95年度第9次董事會議決議議事錄及董事會令可知，原告
    公司自95年11月14日起即明知其對於被告已無給付薪資之義
    務，竟仍持續給付被告薪資，依民法第180條第3款規定，原
    告不得請求返還上開薪資。從而，原告基於不當得利之法律
    關係，訴請被告返還溢領薪資854100元，及自起訴狀送達翌
    日起至清償日止，按年息5%計算之利息，即於法無據，應予
    駁回。其假執行之宣告，亦失所附麗，應併予駁回。
五、本件事證已明，兩造其餘攻擊或防禦方法，核對判決結果不
    生影響，爰不逐一論列，附此說明。
六、結論：原告之訴為無理由，並依民事訴訟法第78條，判決如
    主文。
中    華    民    國    97    年    6    月    25    日
                  民事第一庭    法  官  施坤樹
以上正本係照原本作成。
如對判決上訴，應於判決送達後20日內向本院提出上訴狀。
中    華    民    國    97    年    6     月    30    日
                                書記官  陳秀香


司法院資訊處製作；財團法人民間司法改革基金會備份。
